臺灣桃園地方法院小額民事判決
111年度桃保險小字第93號
原      告  富邦產物保險股份有限公司

法定代理人  羅建明  
訴訟代理人  潘炳煌  
            陳銘鐘  
被      告  孫志緯  

上列當事人間請求損害賠償事件，本院於民國111年8月17日言詞
辯論終結，判決如下：
　　主    文
被告應給付原告新臺幣肆萬伍仟柒佰肆拾陸元，及自民國一一Ｏ
年十二月十六日起至清償日止，按年息百分之五計算之利息。
訴訟費用新臺幣壹仟元由被告負擔。
本判決第一項得假執行，但被告如以新臺幣肆萬伍仟柒佰肆拾陸
元為原告預供擔保，則得免為假執行。
    事實及理由
壹、程序方面：
一、按小額訴訟之訴狀送達後，原告不得將原訴變更或追加他訴
    ，但擴張或減縮應受判決事項之聲明者，不在此限，民事訴
    訟法第436條之23、第436條第2項、第255條第1項但書第3 
    款分別定有明文。本件原告起訴聲明原為：被告應給付原告
    新臺幣（下同）60,605元，及自起訴狀繕本送達翌日起至清
    償日止，按年息5%計算之利息（見本院卷第3頁）；嗣於民
    國111年8月17日言詞辯論期日當庭變更請求之本金為45,746
    元（見本院卷第40頁正面），核其所為，屬於減縮應受判決
    事項之聲明，與上開規定相符，應予准許。
二、被告經合法通知未於言詞辯論期日到場，且無民事訴訟法第
    386條所列各款情形，故依原告之聲請，由其一造辯論而為
    判決。　　
貳、實體方面：
一、原告主張：被告於109年3月26日晚間6時33分許，駕駛車牌
    號碼0000-00號自用小客車（下稱肇事車輛）行經國道一號
    高速公路南向50公里出口匝道時，因未保持行車安全距離之
    過失，追撞同車道前方由訴外人康惠米所有、訴外人陳博文
    所駕駛、原告所承保之車牌號碼000-0000號自用小客車（下
    稱系爭車輛），系爭車輛因而受損。其後系爭車輛送廠修復
    ，共計支出維修費用60,605元（含工資27,335元、零件費用
    33,270元），並已由原告依保險契約給付完畢。而系爭車輛
    維修費用經計算零件折舊後，必要之回復原狀費用共計應為
    45,746元，因而依侵權行為及保險代位之法律關係提起本件
    訴訟，請求被告賠償。並聲明：如主文第1項所示。
二、被告未於言詞辯論期日到場，但提出書狀辯稱：被告於本件
    事故後已與系爭車輛車主陳博文成立和解，陳博文同意拋棄
    對原告之民事請求權等語。並聲明：原告之訴駁回。
三、本院之判斷：
(一)按因故意或過失，不法侵害他人之權利者，負損害賠償責任
    ；汽車、機車或其他非依軌道行駛之動力車輛，在使用中加
    損害於他人者，駕駛人應賠償因此所生之損害；但於防止損
    害之發生，已盡相當之注意者，不在此限，民法第184條第1
    項前段、第191條之2分別定有明文。又汽車行駛時，駕駛人
    應注意車前狀況，並隨時採取必要之安全措施，亦為道路交
    通安全規則第94條第3項所規定。本件被告於上開時間、地
    點，駕駛肇事車輛追撞同車道前方由陳博文駕駛之系爭車輛
    ，系爭車輛因而受損等情，已經本院調取警方道路交通事故
    調查卷宗，核對其內道路交通事故現場圖、調查報告表、調
    查筆錄、現場照片等確認無誤，此等事故發生經過應可認定
    ；足見被告未能妥善注意車前狀況並採取適當安全措施，已
    違反上開注意義務規定而有過失甚明，且依此情節尚難認陳
    博文有何與有過失之情事，被告就原告因此所受損害，自應
    負全部賠償之責。
(二)又按負損害賠償責任者，應回復他方損害發生前之原狀；債
    權人得請求支付回復原狀所必要之費用，民法第213條第1項
    、第3項分別定有明文。而回復原狀費用既以必要者為限，
    則修理材料以新品換舊品者，即應計算折舊。系爭車輛經送
    廠修復，共計支出維修費用60,605元（含工資27,335元、零
    件費用33,270元），而由原告依保險契約給付完畢，已據原
    告提出估價單、統一發票、理賠申請書等為據，足認屬實。
    又依行政院所頒固定資產耐用年數表及固定資產折舊率之規
    定，非運輸業用客車、貨車之耐用年數為5年，依定率遞減
    法，每年折舊率為1,000分之369，另依營利事業所得稅查核
    準則第95條第6 項規定「固定資產提列折舊採用定率遞減法
    者，以1 年為計算單位，其使用期間未滿1 年者，按實際使
    用之月數相當於全年之比例計算之，不滿1 月者，以1 月計
    」。依行車執照所示，系爭車輛於107年12月出廠，至本件
    事故發生之109年3月間，已使用1年4月，則零件費用經折舊
    計算後之現值應為18,411元（計算式詳如附表），再加計無
    須計算折舊之工資後，本件回復原狀之必要費用即為45,746
    元（計算式：18,411＋27,335＝45,746）。
(三)另按被保險人因保險人應負保險責任之損失發生，而對於第
    三人有損失賠償請求權者，保險人得於給付賠償金額後，代
    位行使被保險人對於第三人之請求權，保險法第53條第1項
    前段定有明文。此項規定於學理上雖稱為保險代位，但實質
    上應係法定之債權移轉，故於保險事故發生，被保險人對第
    三人有損害賠償請求權者，於保險人履行其保險金給付義務
    後，其請求權無待另為移轉之行為，即當然移轉於保險人；
    被保險人於此範圍內之損害賠償請求權既已喪失，則其嗣後
    縱有與第三人和解或拋棄權利之情事，亦不影響保險人前已
    取得之權利（最高法院86年度台上字第985號判決見解可資
    參照）。本件被告雖辯稱其已和陳博文成立和解，並提出和
    解書一份為據，但陳博文既非系爭車輛車主，被告亦未提出
    其已受讓損害賠償債權之相關證明文件，其是否有拋棄此等
    權利之處分權限，已有疑義；況依上開統一發票所示（見本
    院卷第9頁），可見原告於109年4月2日即已向受託修復系爭
    車輛之北都汽車股份有限公司南港第二分公司給付維修費用
    ，以此履行其對康惠米之保險金給付義務；而依被告所提和
    解書，則可見被告係於109年4月16日始與陳博文成立和解；
    依上述說明，陳博文縱於上開和解書同意拋棄其餘損害賠償
    請求權，亦不影響原告已經依保險代位之法律規定取得之權
    利。從而，被告此節所辯並非可採，原告請求被告賠償上開
    回復原狀必要費用45,746元，仍屬有據。
(四)又給付無確定期限者，債務人於債權人得請求給付時，經其
    催告而未為給付，自受催告時起，負遲延責任。其經債權人
    起訴而送達訴狀，或依督促程序送達支付命令，或為其他相
    類之行為者，與催告有同一之效力。遲延之債務，以支付金
    錢為標的者，債權人得請求依法定利率計算之遲延利息。其
    利率未經約定，亦無法律可據者，週年利率為5%，為民法第
    229條第2項、第233條第1項前段、第203條分別明定。本件
    原告對被告之損害賠償請求權屬未定給付期限之金錢債權，
    故其就上述45,746元，請求被告給付自起訴狀繕本送達翌日
    即110年12月16日（見本院卷第27頁）起至清償日止，按年
    息5%計算之利息，即屬有據。
四、綜上所述，原告依侵權行為及保險代位之法律關係，請求被
    告給付如主文所示，為有理由，應予准許。
五、本件係適用小額訴訟程序所為被告敗訴之判決，依民事訴訟
    法第436條之20規定，應依職權宣告假執行；並依民事訴訟
    法第436條之23準用第436條第2項、第392條第2項規定，宣
    告被告如為原告預供擔保，則得免為假執行。
六、本件結論已臻明確，兩造其餘攻擊防禦方法及所提證據，經
    審酌均不至影響判決結果，故不逐一論述。
七、訴訟費用負擔之依據：民事訴訟法第78條，並依同法第436
    條之19第1項確定費用額為1,000元。
中　　華　　民　　國　　111 　年　　8 　　月　　30　　日
                  桃園簡易庭  法  官  陳逸倫
以上為正本係照原本作成。
如不服本判決，應於送達後20日內，向本院提出上訴狀並表明上
訴理由，如於本判決宣示後送達前提起上訴者，應於判決送達後
20日內補提上訴理由書（須附繕本）。
如委任律師提起上訴者，應一併繳納上訴審裁判費。   
中　　華　　民　　國　　111 　年　　8 　　月　　30　　日
                              書記官  潘昱臻
附錄：
一、民事訴訟法第436條之24第2項：
　  對於小額程序之第一審裁判上訴或抗告，非以其違背法令為
    理由，不得為之。
二、民事訴訟法第436條之25：
　  上訴狀內應記載上訴理由，表明下列各款事項：
　  ㈠原判決所違背之法令及其具體內容。
　  ㈡依訴訟資料可認為原判決有違背法令之具體事實。
三、民事訴訟法第471條第1項：（依同法第436條之32第2項規定
    於小額事件之上訴程序準用之）
    上訴狀內未表明上訴理由者，上訴人應於提起上訴後20日內
    ，提出理由書於原第二審法院；未提出者，毌庸命其補正，
    由原第二審法院以裁定駁回之。
附表
-----
折舊時間           金額
第1年折舊值        33,270×0.369=12,277
第1年折舊後價值    33,270-12,277=20,993
第2年折舊值        20,993×0.369×(4/12)=2,582
第2年折舊後價值    20,993-2,582=18,411